臺灣桃園地方法院民事判決　九十二年度訴字第八九八號
　　原　　　告　台東區中小企業銀行股份有限公司
　　法定代理人　戊○○
　　訴訟代理人　丁○○
　　　　　　　　乙○○
　　被　　　告　丙○○
　　　　　　　　甲○○
　　訴訟代理人　丁榮聰律師
右當事人間請求撤銷贈與等事件，本院於民國九十三年三月十六日辯論終結，判決如
左：
    主      文
原告之訴駁回。
訴訟費用由原告負擔。
    事      實
甲、原告方面：
壹、聲明：
一、被告丙○○與被告甲○○間，於民國九十一年四月一日就如附表所示之土地及建
    物所為之贈與行為，及基於該贈與行為之所有權移轉行為應予撤銷。
二、被告甲○○就前項撤銷部分應塗銷所有權移轉登記。
貳、陳述：
一、訴外人林文繽於八十八年十月二十九日，邀同被告丙○○擔任連帶保證人，向原
    告借款新臺幣（下同）一千零四十萬元、四百六十萬元二筆，借款期間均自八十
    八年十月二十九日起至九十三年十月二十九日止，約定利息均按原告訂定之基本
    放款利率減碼百分之一點五五計息，自借款日起十二個月內為寬限期，按月繳付
    利息，爾後每一個月為一期，共分四十八期，按期於當月二十九日平均攤還本息
    ，如未按期攤還本息全部債務視為到期，訴外人林文繽自九十年七月間，對上開
    二筆借款即未按期攤還本息，迄今積欠之債務金額為一千三百二十二萬一千八百
    七十七元，被告丙○○為上開二筆債務之連帶保證人，自應負有連帶清償之責。
二、如附表所示之土地及建物（下稱系爭不動產）原為被告丙○○所有，然被告丙○
    ○卻於積欠原告上開債務後，竟於九十一年四月一日將系爭不動產贈與其妻即被
    告甲○○，並於同年月十七日辦妥所有權移轉登記，被告丙○○將系爭不動產贈
    與被告甲○○，並將所有權移轉登記予被告甲○○之行為，有害於原告對被告丙
    ○○之上開債權之受償，為此依民法第二百四十四條第一項之規定，訴請鈞院判
    決撤銷被告二人關於系爭不動產之贈與行為及基於該贈與行為之所有權移轉行為
    ，並爰依民法第二百四十二條之規定，代位訴請被告甲○○塗銷系爭不動產之所
    有權移轉登記。
參、證據：提出下列證據為證，並聲請就被告丙○○歸戶財產查詢清單上所列之財產
    送交財團法人中華工商鑑測研究中心鑑定價值。
原證一：借據影本二紙。
原證二：台東區中小企業銀行本金及利息明細資料六紙。
原證三：土地登記謄本二份。
原證四：建物登記謄本四份。
原證五：台東區中小企業銀行保證人資料表一紙。
原證六：台東區中小企業銀行客戶別放款餘額資料報表三紙。
原證七：歸戶財產查詢清單影本二紙。
原證八：臺灣桃園地方法院九十二年度全字第一九二三號民事裁定影本一份。
乙、被告甲○○方面：
壹、聲明：
    原告之訴駁回。
貳、陳述：
一、被告丙○○於九十一年四月一日將系爭不動產贈與予被告甲○○，並於同年月十
    七日辦妥所有權移轉登記，惟原告遲至九十二年五月十五日始提起本件撤銷贈與
    訴訟，原告之撤銷權應已逾民法第二百四十五條所規定一年之除斥期間，原告之
    撤銷權應已消滅，不得提起本件撤銷贈與之訴。
二、縱使認為原告得提起本件訴訟，原告依據連帶保證契約僅得向被告丙○○請求一
    千三百二十二萬一千八百七十七元，被告丙○○所有之財產總價值鑑定結果已逾
    原告上開債權金額，被告間之贈與行為並未害及原告前開債權之受償，故原告提
    起本件撤銷贈與之訴並無理由。
參、證據：提出下列證據為證，並聲請向財政部臺北市國稅局中北稽徵所查詢原告於
    九十一年度查詢被告丙○○財產資料之申請日期，並向桃園縣桃園地政事務所查
    詢原告於九十一年度申請調閱系爭不動產資料之申請日期。
被證一：支票影本二十五紙。
被證二：切結書影本一紙。
丙、被告丙○○方面：
    被告丙○○未於言詞辯論期日到場，亦未提出準備書狀作何聲明或陳述。
丁、本院依職權調閱本院九十二年執全字第一０四八號民事執行卷宗。
    理      由
甲、程序方面：
    本件被告丙○○經合法通知，未於言詞辯論期日到場，核無民事訴訟法第三百八
    十六條所列各款情形，爰依原告之聲請，由其一造辯論而為判決。
乙、得心證之理由：
壹、本件原告主張：訴外人林文繽於八十八年十月二十九日，邀同被告丙○○擔任連
    帶保證人，向原告借款一千零四十萬元、四百六十萬元二筆，借款期間均自八十
    八年十月二十九日起至九十三年十月二十九日止，約定利息均按原告訂定之基本
    放款利率減碼百分之一點五五計息，自借款日起十二個月內為寬限期，按月繳付
    利息，爾後每一個月為一期，共分四十八期，按期於當月二十九日平均攤還本息
    ，如未按期攤還本息全部債務視為到期，訴外人林文繽自九十年七月間即未按期
    攤還本息，迄今積欠之債務金額為一千三百二十二萬一千八百七十七元，被告丙
    ○○為上開二筆債務之連帶保證人，自應負有連帶清償之責；而系爭不動產原為
    被告丙○○所有，被告丙○○卻於積欠原告上開債務後，竟於九十一年四月一日
    將系爭不動產贈與其妻即被告甲○○，並於同年月十七日辦妥所有權移轉登記，
    被告丙○○將系爭不動產贈與被告甲○○，並將所有權移轉登記予被告甲○○之
    行為，有害於原告對被告丙○○之上開債權之受償，為此依民法第二百四十四條
    第一項之規定，訴請鈞院判決撤銷被告二人關於系爭不動產之贈與行為及基於該
    贈與行為之所有權移轉行為，並爰依民法第二百四十二條規定，代位訴請被告甲
    ○○塗銷系爭不動產之所有權移轉登記等語。被告甲○○則以：被告丙○○於九
    十一年四月一日將系爭不動產贈與予被告甲○○，並於同年月十七日辦妥所有權
    移轉登記，惟原告遲至九十二年五月十五日始提起本件撤銷贈與訴訟，原告之撤
    銷權應已逾民法第二百四十五條所規定一年之除斥期間，原告之撤銷權應已消滅
    ，不得提起本件撤銷贈與之訴；縱使認為原告得提起本件訴訟，原告依據連帶保
    證契約僅得向被告丙○○請求一千三百二十二萬一千八百七十七元，被告丙○○
    所有之財產總價值經鑑定結果已逾原告上開債權金額，被告間之贈與行為並未害
    及原告前開債權之受償，故原告提起本件撤銷贈與之訴並無理由等語，資為抗辯
    。
貳、兩造對於原告主張依據上開連帶保證契約，原告對被告丙○○得主張之債權以及
    被告二人間於九十一年四月一日就系爭不動產確有贈與，並於九十一年四月十七
    日辦妥所有權移轉登記之事實，均不爭執，復有原告提出之借據、台東區中小企
    業銀行本金及利息明細資料六紙、土地登記謄本二份、建物登記謄本四份、台東
    區中小企業銀行客戶別放款餘額資料報表三紙附卷可證，此部分之事實自堪信為
    真實。惟被告執前開情詞抗辯，故本件應審酌之爭點應為：（一）原告所行使民
    法第二百四十四條第一項規定之撤銷權是否已逾一年之除斥期間？（二）被告二
    人之贈與行為是否有害及原告前開特定債權之請求？茲論述如下：
一、按民法第二百四十四條第一項之撤銷訴權，依同法第二百四十五條規定，自債權
    人知有撤銷原因時起，一年間不行使而消滅。本件原告否認自知有撤銷原因時起
    ，已逾一年之法定期間，被告甲○○雖抗辯稱：伊與被告丙○○間之贈與行為係
    發生於九十一年四月一日，而於同年月十七日完成移轉登記，原告係於九十二年
    五月十五日（依起訴狀所蓋本院之收狀章應為九十二年五月十六日）提起本件撤
    銷贈與訴訟，已逾一年之除斥期間等語，然查，被告二人縱於前開日期發生系爭
    不動產之贈與行為及辦妥移轉登記，但原告並非於該等日期即可得知有撤銷之原
    因，故被告甲○○此部分之抗辯顯非可採。又查，原告雖於九十一年五月十四日
    有向財政部臺北市國稅局中北稽徵所查詢被告丙○○之財產資料，有九十三年一
    月六日財北國稅中北綜所一字第０九二００二六一八九號函一紙附卷可稽，然觀
    諸卷附財政部臺北市國稅局中北稽徵所發給原告之歸戶財產查詢清單，所列系爭
    不動產之所有人仍為被告丙○○之名義，故原告應無從由上開歸戶財產查詢清單
    得知被告丙○○已將系爭不動產移轉登記予被告甲○○，應係原告嗣後查詢系爭
    不動產之登記謄本比對後，始知系爭不動產已由被告丙○○移轉登記予被告甲○
    ○，而原告向桃園縣桃園地政事務所聲請調閱系爭不動產資料之申請日期因該地
    政事務所於九十一年四、五月之謄本申請書達三萬三千餘件，囿於人力不足，無
    法查詢得知申請日期，有桃園縣桃園地政事務所九十三年一月五日桃地登字第０
    九二００一一八七六號函一紙附卷可憑，綜上，難認原告自知有撤銷之原因時起
    至九十二年五月十六日向本院提起本件撤銷贈與之訴，行使其撤銷權已逾一年之
    除斥期間。
二、按撤銷權之行使，旨在保全債務人之責任財產，以確保債權人之債權，僅於債務
    人之行為，致債權人之債權不能獲得滿足，始得行使之，倘債務人之資產，尚足
    以清償其所負債務，或對於設定有擔保物權之債權，其擔保物之價值超過其債權
    額，該擔保物所擔保之債權，既得就擔保物賣得之價金優先受償，則其債權即已
    獲得保障，債權人自不得行使撤銷權，以兼顧債權人之利益及第三人權益之保護
    ，是行使撤銷權之目的在於保全債務人之責任財產，以其全部供債權之共同擔保
    ，俾使債權人得以平等受償，倘若為保全特定債權之履行為目的，不問債務人是
    否陷於無資力，認為均得撤銷債務人所為之法律行為，顯係違背債權無優先權之
    性質，亦與自由經濟之原則不合。經查，被告丙○○目前登記於其名下之不動產
    價值總額達一千八百一十四萬五千七百七十七元，有財團法人中華工商鑑測研究
    中心報告書一份附卷可考，而原告自承被告丙○○所負擔之連帶保證債務金額為
    一千三百二十二萬一千八百七十七元，在被告丙○○全部責任財產尚可負擔原告
    之上開債權之情形下，原告即不得行使民法第二百二十四條第一項之撤銷權，原
    告雖另主張：目前登記於被告丙○○名下之不動產中，只有二筆土地得單獨使用
    ，其餘則為使用分區及無法單獨使用之土地，而推論將來強制執行時會無人願意
    參與競標等語，然查，該等登記於被告丙○○名下之不動產既已由兩造合議之鑑
    定人財團法人中華工商鑑測研究中心鑑定其價值，原告僅以臆測推認將來強制執
    行時會有無人應買之情形，而否定鑑定人所鑑定之價值，原告此部分之主張顯屬
    無據，並不可採。
參、綜上所述，被告丙○○目前登記於其名下之不動產價值總額超過原告所主張被告
    丙○○負擔之連帶保證債務金額，被告丙○○全部責任財產尚可負擔原告之上開
    債權，原告以被告間之贈與行為有害及原告之特定債權請求，而主張依民法第二
    百二十四條第一項行使撤銷權，並爰依民法第二百四十二條之規定代位訴請被告
    甲○○塗銷所有權登記，於法尚有未合，應予駁回。
肆、本件事證已臻明確，兩造其餘攻擊防禦方法，核與判決結果不生影響，爰不一一
    論述，併此敘明。
伍、據上論結，本件原告之訴為無理由，依民事訴訟法第三百八十五條第一項前段、
    第七十八條判決如主文。
中　　　華　　　民　　　國　　九十三　　年　　　三　　　月　　三十　  　日
                              臺灣桃園地方法院民事第二庭
~B審判長法官　邱瑞祥
~B      法官　劉佩宜
~B      法官　張明儀
右正本係照原本作成
如對於本判決上訴，應於判決送達後二十日內向本院提出上訴狀。
中　　　華　　　民　　　國　　九十三　　年　　　三　　　月　　三十一　　日
                                            法院書記官   黃文琪
